【裁判字號】    97,上易,231
【裁判日期】    970327
【裁判案由】    重利
【裁判全文】
臺灣高等法院臺中分院刑事判決         97年度上易字第231號
上  訴  人  臺灣彰化地方法院檢察署檢察官
被      告  乙○○
                    國民
上列上訴人因被告重利案件，不服臺灣彰化地方法院96年度易字
第16 08號，中華民國96年12月6日第1審判決（起訴案號：臺灣
彰化地方法院檢察署96年度偵字第5952號），提起上訴，本院判
決如下：
    主  文
上訴駁回。
    事實及理由
一、本案經本院審理結果，除第1審判決所製作之附表應更正為
    本院判決所製作之附表、及原審判決關於刑法第47條第1項
    累犯之適用應更正為本判決關於刑法第47條第1項累犯適用
    之認定者外，其餘部分第1審判決之認事用法及量刑均無不
    當，應予維持，並引用第1審判決書記載之事實、證據及理
    由（如附件）。
二(一)臺灣彰化地方法院檢察署檢察官上訴理由略以：原審判決於
    理由欄「三、新舊法比較」中，就被告所犯重利罪以修正後
    刑法第47條第1項規定有利於被告，卻又於理由欄內認定修
    正前之規定有利於被告，未就全部罪刑比較以判斷新法、舊
    法何者有於被告而為全體適用，顯有割裂適用法律之違誤等
    理由，以提起上訴。
  (二)經查：
  1.現行刑法第2條第1項明文規定：「行為後法律有變更者，適
    用行為時之法律。但行為後之法律有利於行為人者，適用最
    有利於行為人之法律。」，惟此「法律變更」與法律修正之
    概念有別；所謂法律變更應係指因法律修正而「刑罰」有實
    質之更異而言（如修正後新舊法法定本刑輕重變更或犯罪構
    成要件寬嚴不同），始有依上開規定為準據法而比較適用新
    法或舊法之問題。如新舊法處罰之輕重仍然相同（例如僅形
    式上修正法律用語或條次移列），並無有利或不利之情形，
    即無適用上開規定為比較之餘地，自應依一般法律適用之原
    則，適用現行、有效之裁判時法論處，最高法院96年度臺上
    字第4039號判決意旨參照。
  2.本案原審判決於理由欄三新舊法比較之(三)關於被告前曾於89
    年間，因違反臺灣地區與大陸地區人民關係條例罪，經原審
    法院於89年4月26日以89年度易字第413號判處有期徒刑2月
    ，89年5月18日確定，並於89年6月29日執行完畢，於5年之
    內，故意再犯本判決如附表編號1、2號所示有期徒刑以上之
    罪，依據刑法第2條第1項前段規定為新舊法比較，而適用修
    正後刑法第47條第1項之累犯規定加重其刑等語；而本案被
    告犯罪無論依據修正前、後刑法第47條第1項之規定就如本
    判決如附表編號1、2所示之犯罪均應構成累犯，依首揭之說
    明，即無有利或不利之情形，應直接適用修正後刑法第47條
    第1項規定論以累犯，尚無適用刑法第2條第1項前段為新舊
    法比較之必要，原審判決於此之論述，雖有疏誤，惟就應依
    據修正後刑法第47條第1項規定就本判決如附表編號1、2所
    示之犯罪論處被告屬累犯而加重其刑一節並無二致，且此疏
    誤處並未動搖及本案判決犯罪構成要件基礎事實之認定，自
    應由本院依據上述之說明予以更正。
  3.末查，原審判決以被告犯如附表所示之重利罪，事證明確，
    並依據刑事訴訟法第299條第1項，刑法第2條第1項前段、第
    344條、第47條第1項、第41條第1項前段、修正前刑法第41
    條第1項前段、修正前刑法第56條、修正前刑法第51條第5款
    ，刑法施行法第1條之1，罰金罰鍰提高標準條例第1條前段
    、修正前第2條，現行法規所定貨幣單位折算新臺幣條例第2
    條等規定予以論科，並審酌被告正值輕壯之年，竟不循正途
    得利，反利用他人急迫之際而牟取厚利，影響社會正常交易
    秩序，暨被告之智識程度、生活狀況、犯後態度等一切情狀
    ，分別量處有期徒刑5月、3月，並各諭知易科罰金之折算標
    準，復依據中華民國96年度罪犯減刑條例第2條第1項第3款
    、第7款、第9款之規定就如本判決如附表編號1、2所示構成
    修正前刑法第56條連續犯規定1罪之重利罪部分減輕其宣告
    刑，再定其應執行之刑及諭知易科罰金之折算標準等語，並
    無違誤，量刑亦稱妥適；且上開應更正之處均已由本院予以
    補充更正。檢察官以上開理由提起上訴，並無可採，為無理
    由，應予以駁回。
三、據上論斷，應依刑事訴訟法第373條、第368條，判決如主文
    。
本案經檢察官甲○○到庭執行職務。
中    華    民    國    97    年    3     月    27    日
            刑事第三庭    審判長法  官  王  增  瑜
                                法  官  蔡  紹  良
                                法  官  梁  堯  銘
上列正本證明與原本無異。
不得上訴。
                                書記官  陳  麗  玉
中    華    民    國    97    年    3    月    27    日
附表（單位新臺幣）
┌──┬────┬──────┬────────────┬───────┐
│編號│借 款 人│借 款 時 間 │借款金額、計息方式、已取│   備    註   │
│    │        │與          │得之利息、借款人提供之擔│              │
│    │        │借 款 地 點 │保                      │              │
├──┼────┼──────┼────────────┼───────┤
│1   │戊○○  │93年3月1日  │1.借貸20萬元、          │計取得2萬元利 │
│    │        ├──────┤2.以每1萬元為單位、每1個│息，借款人謝永│
│    │        │彰化縣和美鎮│  月為1期，每期利息1千元│北已清償本金。│
│    │        │東安路78巷10│  、                    │              │
│    │        │號          │3.預扣第1期利息2萬元    │              │
│    │        │            │4.戊○○提供面額20萬元本│              │
│    │        │            │  票1紙供擔保           │              │
├──┼────┼──────┼────────────┼───────┤
│2   │丙○○  │93年7月間   │1.借貸3萬元、           │計取得7萬元利 │
│    │        ├──────┤2.以每1萬元為單位、以每1│息，借款人陳建│
│    │        │彰化縣和美鎮│  0天為1期，每期利息2千 │杉尚未清償本金│
│    │        │東安路78巷10│  元、                  │。            │
│    │        │號          │3.預扣第1期利息6千元    │              │
│    │        │            │4.丙○○提供面額3萬元本 │              │
│    │        │            │  票1紙供擔保（票號BC-05│              │
│    │        │            │  56047）               │              │
├──┼────┼──────┼────────────┼───────┤
│3   │丁○○  │96年6月11日 │1.借貸10萬元、          │計取得1萬元利 │
│    │        ├──────┤2.以每1萬元為單位、以每1│息，借款人賴頎│
│    │        │彰化縣彰化市│  個月為1期，每期利息1千│仁尚未清償本金│
│    │        │彰美路「特力│  元、                  │。            │
│    │        │屋「前      │3.預扣第1期利息1萬元    │              │
│    │        │            │4.丁○○提供面額10萬元票│              │
│    │        │            │  號TGA-0000000號、面額 │              │
│    │        │            │  10萬元、付款人臺中商業│              │
│    │        │            │  銀行、發票人丁○○之支│              │
│    │        │            │  票1紙供擔保           │              │
└──┴────┴──────┴────────────┴───────┘


司法院資訊處製作；財團法人民間司法改革基金會備份。
